臺灣高等法院臺中分院刑事判決        99年度上訴字第2339號
上  訴  人  臺灣臺中地方法院檢察署檢察官
被      告  陳麗華
上列上訴人因被告違反毒品危害防制條例案件，不服臺灣臺中地
方法院99年度訴字第1417號，中華民國99年10月26日第一審判決
（起訴案號：臺灣臺中地方法院檢察署99年度毒偵字第1206號）
，提起上訴，本院判決如下：
    主  文
原判決撤銷。
陳麗華施用第二級毒品，累犯，處有期徒刑貳月，如易科罰金，
以新臺幣壹仟元折算壹日，扣案之玻璃球吸食器貳個沒收；又施
用第一級毒品，累犯，處有期徒刑陸月，如易科罰金，以新臺幣
壹仟元折算壹日，扣案注射針筒柒支沒收。主刑部分應執行有期
徒刑柒月，如易科罰金，以新臺幣壹仟元折算壹日。
    事  實
一、陳麗華曾於民國96年間因施用毒品案件，經臺灣南投地方法
    院裁定送觀察、勒戒後，認有繼續施用毒品傾向，再經該法
    院裁定送強制戒治，於97年3月12日戒治期滿執行完畢釋放
    ；又因詐欺案件，經臺灣臺中地方法院判處有期徒刑5月確
    定，經減刑為有期徒刑2月又15日後，甫於97年4月17日易科
    罰金執行完畢。猶不知悔改，竟分別基於施用第一級毒品海
    洛因及施用第二級毒品甲基安非他命之犯意，先於99年3月2
    9日下午3時許，在改制前臺中縣龍井鄉東海別墅附近，以吸
    食器燒烤方式，施用第二級毒品甲基安非他命1次，再於同
    日某時，在上揭地點，以針筒注射方式，施用第一級毒品海
    洛因乙次。嗣於99年3月29日晚上9時55分許，為警在臺中市
    ○○路與至善路交岔路口前查獲，當場扣得其所有供施用及
    預備施用甲基安非他命使用之玻璃球吸食器2個及施用、預
    備供施用海洛因使用之注射針筒7支，並扣得供販賣用途之
    第一級毒品海洛因5包（合計淨重18.95公克，驗餘合計淨重
    18.88公克，純質淨重合計14.85公克）、第二級毒品甲基安
    非他命7包（驗餘共淨重34.33公克、驗前純質淨重約32.01
    公克）、藥杓3支、電子磅秤1台（陳麗華另涉販賣毒品海洛
    因及甲基安非他命部分，經檢察署另案起訴）。嗣經警採集
    其尿液送驗結果，亦發現呈海洛因代謝物嗎啡及甲基安非他
    命陽性反應，始查悉上情。
二、案經臺中市警察局第二分局報告臺灣臺中地方法院檢察署檢
    察官偵查起訴。
    理  由
甲、證據能力部分：本案全部卷證所涵括之證據，公訴人、被告
    對證據能力均未異議，是後述所引用證據之證據能力均無疑
    義，合先敘明。
乙、實體部分：
一、訊據被告陳麗華於上揭事實坦承不諱，核與其於偵查及原審
    供承相符，且其於警查獲時所採集尿液送驗結果，確呈嗎啡
    、可待因、安非他命及甲基安非他命陽性反應，有中山醫學
    大學附設醫院檢驗科藥物檢測中心尿液檢驗報告1張在卷足
    稽，並有扣案之玻璃球吸食器2個及注射針筒7支可資佐證，
    被告自白核與事實相符，足堪採信。再查，被告前因施用毒
    品案件，經臺灣南投地方法院裁定送執行觀察、勒戒後，認
    有繼續施用毒品傾向，再經該法院裁定送強制戒治，於97年
    3月12日戒治期滿而執行完畢釋放等情，有臺灣高等法院被
    告前案紀錄表在卷可參，被告於強制戒治執行完畢釋放後，
    5年內再犯本件施用第一、二級毒品之犯行，洵堪認定，應
    依法論科。綜上所述，本案事證明確，被告施用第一、二級
    毒品犯行至堪認定，應依法論科。
二、按海洛因、甲基安非他命分別為毒品危害防制條例第2條第2
    項第1、2款所明定之第一、二級毒品。核被告所為，係犯同
    條例第10條第1項之施用第一級毒品罪及同條第2項之施用第
    二級毒品罪。被告為施用而持有第一、二級毒品（指已經被
    告施用完罄部分），其持有之低度行為應為施用之高度行為
    所吸收，均不另論罪。被告所犯施用第一級毒品罪及第二級
    毒品罪間，犯意各別，罪名不同，應予分論併罰。被告曾因
    詐欺案件，經臺灣臺中地方法院判處有期徒刑5月確定，經
    減刑為有期徒刑2月15日後，甫於97年4月17日易科罰金而執
    行完畢，此有臺灣高等法院被告前案紀錄表存卷可考，其於
    受有期徒刑之執行完畢後，5年以內故意再犯本件有期徒刑
    以上之2罪，均為累犯，應各依刑法第47條第1項之規定加重
    其刑。又按犯毒品危害防制條例第10條之罪，供出毒品來源
    ，因而查獲其他正犯或共犯者，減輕或免除其刑，同條例第
    17條第1項定有明文。經查，被告為警查獲後，旋即於檢察
    官偵查中供出毒品來源係向自稱「陳芳如」之人取得，並提
    供線索供檢察官偵辦，嗣檢察官循線查獲另案被告黃正如即
    「陳芳如」販賣第一、二級毒品之犯行，並經檢察官以99年
    度偵字第16813號偵查等情，除被告之訊問筆錄在卷可考外
    ，並有臺灣臺中地方法院檢察署99年7月30日函及函覆之偵
    查卷宗、筆錄影本附卷可考（見原審卷第29頁至第39頁），
    是被告所為，應符合毒品危害防制條例第17條第1項之規定
    ，爰就其上揭施用第一、二級毒品犯行，均減輕其刑，並先
    加後減。
三、原審以被告犯罪事證明確，諭知被告犯持有第一級毒品純質
    淨重10公克以上罪，累犯，處有期徒刑7月。扣案之第一級
    毒品海洛因5包、第二級毒品甲基安非他命7包均沒收銷燬之
    ，及扣案之藥杓3支、電子磅秤1台、注射針筒7支及玻璃球
    吸食器2個，均沒收，固非無本，然沒收為從刑之一種，依
    主從不可分原則，應附隨於主刑而宣告之，且宣告沒收之物
    ，亦應與本案論罪科刑之事實有關，依法應沒收或得沒收者
    為限，如與本案之犯罪事實無關，雖係於本案以外之其他犯
    罪事實，經論罪科刑時，應沒收或得沒收之物，亦僅得於該
    他案宣告沒收，而不得於本案併予宣告沒收（參考最高法院
    95年度台上字6662號判決意旨），原審就本案扣案被告所有
    海洛因5包、甲基安非他命7包均宣告沒收銷燬之，惟經調閱
    臺灣臺中地方法院99年度訴字第3497號卷，被告99年3月29
    日被查獲扣案之第一級毒品海洛因5包（合計淨重18.95公克
    ，驗餘合計淨重18.88公克，純質淨重合計14.85公克）及甲
    基安非他命7包（驗餘共淨重34.33公克、驗前純質淨重約32
    .01公克），就此等毒品之來源，被告於警詢、偵訊時均稱
    ：被查扣之海洛因毒品5包及甲基安非他命毒品7包均是伊所
    有，是伊於99年3月29日下午3時至4時許，在改制前臺中縣
    中沙路東海別墅附近（新庄仔），向「陳芳如」之男子購得
    的，係以7萬5千元購買高純度海洛因約17.5公克，以4萬元
    購買35公克的甲基安非他命，「陳芳如」的詳細年籍不清楚
    ，他可能住在龍井交流道附近，伊是撥打「陳芳如」的電話
    秘書，「陳芳如」才會用skype網路電話與伊聯絡購買，伊
    是用0000000000號行動電話購買，嗣經警查獲黃正如，被告
    確認「陳芳如」即為黃正如。而黃正如已因販賣上揭第一、
    二級毒品予被告等犯行，經臺灣臺中地方法院以99年度訴字
    第3184號判處有期徒刑14年，有判決書在卷可考（見本院卷
    第73頁至第77頁），本案被告於警訊及偵訊固曾稱上述扣案
    海洛因5包及甲基安非他命毒品7包，是伊於99年3月29日下
    午3時至4時許，在臺中市○○路東海別墅附近，向「陳芳如
    」之男子購得的，伊以7萬5千元購買高純度海洛因約17.5公
    克，以3萬6千元購買35公克的甲基安非他命，其中有部分之
    海洛因毒品係為販賣，部分係供被告施用等情（見99年度毒
    偵字第1206號卷第11頁、第12頁、第97頁），惟按正常人之
    海洛因一般劑量為每4小時施用5至10毫克（純品），久用成
    癮而對藥物產生耐藥性者，可增至10倍以上（即50毫克至10
    0毫克之間），其最低致死劑量為200毫克（若單次使用超過
    此劑量即有致命之可能性）；而甲基安非他命之每日正常使
    用劑量為2.5毫克至25毫克之間，久用成癮而對藥物產生耐
    藥性者，可增至10倍以上（即25毫克至250毫克之間），且
    單日最低致死量為1公克，久用成癮者對該藥物產生耐藥性
    ，其程度因個人體質、使用頻率與接觸時之長短而異，可使
    其致死量增至數倍或10倍以上，業經行政院衛生署管制藥品
    管理局93年10月1日管檢字第0930009353號函釋明確（見本
    院院調閱之臺灣臺中地方法院99年度訴字第3497號卷第190
    頁）。依上開劑量標準計算，1公克（g）＝1000毫克（mg）
    。查扣之海洛因毒品5包，純質淨重合計14.85公克（g），
    有法務部調查局濫用藥物實驗鑑定書可憑，以每人每4小時
    使用之劑量可增至100毫克（mg）即0.1公克（g），以一般
    正常之人每日扣除睡覺之8小時外，餘16小時使用之劑量可
    增至400毫克（mg）即0.4公克（g），可供1人至少施用37日
    左右（四捨五入，計算式：14.85g÷0.4g=37.125），遠超
    過一般毒品施用者所持有之數量（非致死之劑量）；而查扣
    之甲基安非他命有36.97公克，1人每日使用之劑量可增至25
    0毫克（mg）即0.25公克（g），可供1人至少施用148日左右
    （四捨五入，計算式：36.97g÷0.25g=147.88），遠超過一
    般毒品施用者所持有之數量（非致死之劑量）。且被告為無
    職業之人，其經濟情況並非富裕（此觀被告警詢筆錄被訊問
    人欄所載自明），如非供販賣所用，則被告何須以積欠價款
    之方式大量販入毒品（黃正如於被告陳麗華涉販毒品案，於
    法院審理時證述被告於99年3月29日以7萬5千元代價購買毒
    品海洛因5錢，以4萬元代價購買毒品甲基安非他命1兩，但
    被告只交付3萬5千元等語，此見臺灣臺中地方法院99年度訴
    字第3497號卷第99頁；被告陳麗華於黃正如涉販賣毒品案，
    於偵查中具結證述，伊當時只給「陳芳如」3萬5千元，「陳
    芳如」說叫伊先拿毒品，下次再一起算等語，此見本案原審
    卷第36頁）。復備妥電子秤、藥杓及大小不一之空夾鏈袋？
    顯見被告販入經扣案之海洛因及甲基安非他命毒品係為供販
    賣牟利所用。而本件被告施用之毒品甲基安非他命及海洛因
    係由黃正如提供，被告施用後覺得滿意，乃購入上開經查扣
    之海洛因及甲基安非他命，業經被告於本院審理時供述在卷
    （見本院卷第82頁），顯然被告係於施用毒品後覺得滿意，
    始起意購買之，其施用與販入毒品之犯意各別，應屬數罪關
    係。原審未釐清被告施用、販賣毒品之犯意起因、先後，逕
    以查扣之被告持有毒品海洛因數量達法定標準以上，即認其
    施用第一、二級毒品犯行均為持有第一級毒品犯行所涵攝，
    因而為被告持有第一級毒品罪名之宣示，並諭知沒收銷燬全
    部毒品，致發生被告販毒犯行是否為原審判決效力所及之疑
    義，顯非無違誤，檢察官執此提起上訴指摘原判決不當，非
    無理由，而原審判決既有上述瑕疵，既經檢察官上訴，即屬
    無可維持，應由本院予以撤銷改判。爰審酌被告曾因施用毒
    品犯行，經施以強制戒治執行完畢，竟猶不知戒絕，再施用
    毒品不輟，無視於毒品對於自身健康之戕害及國家對於杜絕
    毒品犯罪之禁令，惡性非輕，惟念其犯後自白犯罪，且供出
    毒品來源並因而破獲，使他人得減低遭毒品侵害之機會，及
    於法院審理時坦認犯行，態度尚佳等一切情狀，就所犯二罪
    分別量處如主文第2項所示之刑，並定其應執行之刑，暨宣
    告易科罰金折算標準，以示懲儆。末查，扣案之注射針筒7
    支，係被告所有供施用或預備供施用第一級毒品海洛因所用
    之物，又扣案之玻璃吸食器2個，係被告所有供施用或預備
    供施用第二級毒品甲基安非他命所用之物，業據被告供承在
    卷，均應依刑法第38條第1項第2款宣告沒收。另被告於本院
    審理時供述當天試吃並無使用到電子磅秤及藥杓來吸食毒品
    等語（見本院卷第83頁），是扣案之藥杓3支、電子磅秤1台
    均與被告吸毒無關，爰不予宣告沒收。至於扣案之海洛因5
    包、甲基安非他命7包屬被告為販出而販入之毒品，與本案
    無涉，是不於本案沒收。其餘扣案之夾鍊袋（小）5個、夾
    鍊袋（大）10個、夾鍊包3包、鐵盒2個、筆記簿1本、現金
    新臺幣4萬6100元，因無證據證明與本案有關，且均非屬違
    禁物，爰不另宣告沒收，附此敘明。
據上論結，應依刑事訴訟法第369條第1項前段、第364條、第299
條第1項前段，毒品危害防制條例第10條第1項、第2項、第17條
第1項，刑法第11條、第47條第1項、第41條第1項、第51條第5款
、第38條第1項第2款，判決如主文。
本案經檢察官陳佳琳到庭執行職務。
中    華    民    國   100    年    07    月    14    日
            刑事第二庭    審判長法  官  邱  顯  祥
                                法  官  王  鏗  普
                                法  官  姚  勳  昌
以上正本證明與原本無異。
施用第一級毒品部分，得上訴。
施用第二級毒品部分，不得上訴。
如不服本判決應於收受送達後10日內向本院提出上訴書狀，其未
敘述上訴之理由者，並得於提起上訴後10日內向本院補提理由書
（均須按他造當事人之人數附繕本）「切勿逕送上級法院」。
                                書記官  吳  宗  玲
中    華    民    國   100    年    07    月    14    日
附錄本判決論罪科刑法條
毒品危害防制條例第10條：
施用第一級毒品者，處六月以上五年以下有期徒刑。
施用第二級毒品者，處三年以下有期徒刑。